【裁判字號】    97,上訴,2423
【裁判日期】    970716
【裁判案由】    違反電信法等
【裁判全文】
臺灣高等法院刑事判決                97年度上訴字第2423號
    上訴人  臺灣臺北地方法院檢察署檢察官
    上訴人
    即被告  丙○○
    上訴人  乙○○
    被  告  甲○○
上列上訴人因被告違反電信法等案件，不服臺灣臺北地方法院
96年度訴字第1488號，中華民國97年3月20日第一審判決（起訴
案號：臺灣臺北地方法院檢察署96年度偵字第12153號），提起
上訴，判決如下：
    主  文
原判決關於檢察官上訴丙○○侵占遺失物；甲○○收受丙○○交
付的手機收受贓物部分均撤銷。
丙○○犯侵占遺失物罪，處罰金新台幣壹萬貳仟元；如易服勞役
，以新台幣壹仟元折算壹日。減為罰金新台幣陸仟元，如易服勞
役，以新台幣壹仟元折算壹日。
甲○○收受贓物，累犯，處拘投伍拾日；如易科罰金，以新台幣
壹仟元折算壹日。減為拘役貳拾伍日，如易科罰金，以新台幣壹
仟元折算壹日。
乙○○、丙○○上訴均駁回。
    事  實
（撤銷改判部分）
壹、甲○○曾因賭博案件，經法院判處有期徒刑4月確定，95 年
    8月21日易科罰金執行完畢
貳、丙○○於96年2、3月間某日，在臺北市○○路、開封街口，
    拾得石康立遺失的0000000000號行動電話1支（機身序號
    000000000000000）侵占入己。
參、丙○○嗣於同年3月下旬某日，將前述拾得的行動電話的話
    機贓物交付明知為贓物的甲○○使用（該話機的晶片卡另為
    乙○○持有，經減刑後判決侵占遺失物罪，處罰金6千元。
    乙○○上訴因不合法，駁回上訴，詳後述）。
肆、石康立於96年4月13日11時50分許，接獲台灣大哥大公司通
    知其所有0000000000號行動電話通話異常，經報警處理而查
    獲上情。
    理  由
壹、被告丙○○、甲○○均否認犯行。被告丙○○辯稱：前述行
    動電話是於台北車站北門見有人丟棄於垃圾桶內，才拾起將
    話機交付甲○○使用等語。
    被告甲○○辯稱：不知丙○○交付的話機是贓物等語。
貳、被告的辯解均不可採信，論述如下：
一、前述行動電話是被害人石康立所遺失，已經被害人石康立供
    明（偵12153第8-10），並有該行動電話通聯調閱查詢單、
    通話明細單（同上卷11-22）可憑。
二、被告丙○○於警詢供稱：「我看到有一男子將該行動電話丟
    棄至垃圾桶，所以我就把行動電話撿起來。」（同上卷28）
    ；而於原審卻供稱：「是一個女孩子在台北車站丟在垃圾桶
    ，我撿起來的。」（原審99）
    被告丙○○對於應屬親身經歷的事實，竟有截然不同的供述
    ；況且前述話機功能正常且具有財產價值，並經被告丙○○
    交付被告甲○○繼續使用以迄被查獲，約2個月（同上偵卷
    45 ）。
    被告丙○○擬以廢棄物為辯以逃避刑責的辯解，顯然不可採
    信。
三、被告甲○○對於被告丙○○供述的證據能力並未爭執。
    被告丙○○於偵查供稱：「我交（話機）給甲○○時有告訴
    他說該手機是我撿到的。」（同上偵卷75）。參酌被告甲○○於本案另因收受陳哲明侵占遺失物手機犯行，經減刑，判
    處拘役25日，未上訴已經確定等事證。應認被告甲○○不知
    贓的辯解，不可採信。
參、撤銷改判的理由
一、撤銷原判決的理由
    原審採信被告丙○○撿拾廢棄物、甲○○不知贓的辯解，而
    均為無罪諭知；檢察官不服提起上訴有理由，應撤銷改判。
二、自為判決的論罪科刑理由
（一）被告丙○○所為觸犯刑法第337條侵占遺失物罪；被告甲○○觸犯刑法第349條第1項收受贓物罪。
（二）被告甲○○曾經事實欄記載的有期徒刑執行紀錄，有本院
      被告前案紀錄表可憑，5年以內故意再犯有期徒刑以上之
      收受贓物罪，為累犯，應依法加重刑罰。
      被告丙○○觸犯法定刑為罰金刑的侵占遺失物罪，並無累
      犯的問題。
（三）被告甲○○收受贓物犯行與前述未經上訴的收受贓物罪行
      ，行為時間不同、犯意各別，應分論併罰。
（四）審酌被告2人的犯罪動機、目的、手段、所生危害暨犯後
      態度等一切情狀，認宜分別量處如主文所示刑罰，並均依
      法減刑暨宣告易刑標準。
肆、駁回上訴即被告乙○○、丙○○上訴部分
一、不服地方法院第一審判決上訴，須提出上訴書狀，並敘述具
    體理由，為上訴必備程式。
    如已提出上訴理由，但所提非屬具體理由，則由第二審法院
    以上訴不合法律上程式，判決駁回。
    刑事訴訟法第350條、第362條與第367條明文規定。
二、所謂具體理由，必是依據卷內既有訴訟資料或提出新事證，
    指摘或表明第一審判決有何採證認事、用法或量刑等足以影
    響判決本旨的不當或違法，而構成應予撤銷的具體事由。例
    如：依憑證據法則具體指出所採證據何以不具證據能力，或
    依憑卷證資料，明確指出所為證據證明力的判斷如何違背經
    驗、論理法則；如僅稱原判決認定事實錯誤、違背法令、量
    刑過重或輕縱，而未依上述意旨指出具體事由，或形式上雖
    已指出具體事由，但該事由縱使屬實，也不足以認為原判決
    有何不當或違法，例如：對不具有調查必要性的證據，法院
    未依聲請調查也未說明理由，或援用證據不當，但除去該證
    據仍應為同一事實認定，皆不屬於已具體敘明理由，以與第
    二審上訴制度旨在請求第二審法院撤銷、變更第一審不當或
    違法判決，實現個案救濟的立法目的相契合，並節制濫行上
    訴，最高法院97年台上字第892號判決參照。
三、上訴人即被告乙○○經原審認定「觸犯電信法第56條第1項
    盜用他人電信設備通信罪、刑法第337條第1項侵占遺失物罪
    ，均累犯。就盜用他人電信設備犯行與被告丙○○、『小君
    』具有犯意聯絡及行為分擔，為共同正犯。所犯2罪間，犯
    意各別、行為互殊，應分論併罰。審酌被告乙○○坦承部分
    犯行，犯後態度尚可，國小畢業，盜打的金額非巨額等一切
    情狀。」就所犯2罪行，經減刑，分別量處有期徒刑2月、罰
    金新台幣6千元，並均宣示易刑標準。
    上訴人即被告丙○○「觸犯電信法第56條第1項盜用他人電
    信設備通信罪、刑法第349條第1項收受贓物罪，均累犯。
    就盜用他人電信設備犯行與被告乙○○、『小君』具有犯意
    聯絡及行為分擔，為共同正犯。所犯2罪間，犯意各別、行
    為互殊，應分論併罰。審酌被告丙○○的智識程度、犯後態
    度尚可、盜打的金額非巨額等一切情狀。」就所犯2罪行，
    經減刑，分別量處有期徒刑2月、拘役25日，並均宣示易刑
    標準。經核均無不當或違法。
四、被告乙○○僅以「不服原判決」一詞於97年4月2日聲明上訴
    ，經本院命於7日內補正具體理由，並載明「逾期駁回」，
    有本院97年5月30日命補正裁定暨97年6月4日寄存送達證書
    可憑。被告乙○○並未於97年6月23日前補正上訴理由。
    於本院審理期日，就上訴意旨也只陳述：「應該判一條，可
    是卻把我判兩條。」等語。
    被告丙○○則仍以已經原判決審酌的事由上訴意旨略以，被
    告乙○○有數只行動電話晶片卡，誤拿其拾得的給被告丙○○使用。被告丙○○在不知情的情況下使用該晶片卡撥打等
    語。
五、依上述說明，應認被告乙○○、丙○○上訴均不合法。應依
    刑事訴訟法第367條前段，駁回上訴。
伍、適用法律
一、刑事訴訟法第369條第1項前段、第367條前段、第364條、第
    299 條第1項前段。
二、刑法第337條、第349條第1項、第47條第1項、第41條第1項
    前段、第42條第3項。
三、刑法施行法第1條之1第1項、第2項前段。
四、中華民國96年罪犯減刑條例第2條第1項第3款、第7條。
中    華    民    國    97    年    7     月    16    日
                  刑事第六庭  審判長法  官  林堭儀
                                    法  官  蘇素娥
                                    法  官  郭豫珍
以上正本證明與原本無異。
如不服本判決，應於收受送達後十日內向本院提出上訴書狀，其
未敘述上訴之理由者並得於提起上訴後十日內向本院補提理由書
（均須按他造當事人之人數附繕本）。
侵占遺失物、收受贓物罪部分不得上訴。
                                    書記官  胡勤義
中    華    民    國    97    年    7     月    21    日
附錄：本案論罪科刑法條全文
中華民國刑法第337條
（侵占遺失物罪）
意圖為自己或第三人不法之所有，而侵占遺失物、漂流物或其他
離本人所持有之物者，處 5 百元以下罰金。
中華民國刑法第349條
（普通贓物罪）
收受贓物者，處 3 年以下有期徒刑、拘役或 5 百元以下罰金。
搬運、寄藏、故買贓物或為牙保者，處 5 年以下有期徒刑、拘役
或科或併科 1 千元以下罰金。
因贓物變得之財物，以贓物論。
電信法第56條
意圖為自己或第三人不法之利益，以有線、無線或其他電磁方式
，盜接或盜用他人電信設備通信者，處5年以下有期徒刑，得併
科新台幣150萬元以下罰金。
意圖供自己或第三人盜接或盜用他人電信設備通信，而製造、變
造或輸入電信器材者，處1年以上7年以下有期徒刑，得併科新台
幣3百萬元以下罰金。意圖供第三人盜接或盜用他人電信設備通
信，而販賣、轉讓、出租或出借電信器材者，亦同。
意圖供自己或第三人犯罪之用而持有前項之電信器材者，處 3 年
以下有期徒刑，得併科新台幣 50 萬元以下罰金。
第 1 項及第 2 項之未遂犯罰之。
電信法第60條
犯第 56 條至第 58 條之罪者，其電信器材，不問屬於犯人與否
，沒收之。


司法院資訊處製作；財團法人民間司法改革基金會備份。
